臺灣高等法院臺南分院刑事判決
110年度上訴字第417號
上  訴  人  
即  被  告  林○○


選任辯護人  劉烱意律師
            歐陽圓圓律師
上列上訴人因強制罪案件，不服臺灣嘉義地方法院109年度易字
第709號中華民國110年2月19日第一審判決（起訴案號：臺灣嘉
義地方檢察署109年度偵字第6886號），提起上訴，本院判決如
下：
    主  文
原判決撤銷。
甲○○犯強制罪，處拘役肆拾伍日，如易科罰金，以新臺幣壹仟元
折算壹日。緩刑貳年。
    事  實
一、緣甲○○係丁○○（民國00年0月生）之父親，而丁○○為國立○○○○○○○○學校（位在嘉義市○區○○路000號，下稱○○○○）之學生
    ，且保管○○○○校內實習工廠的鑰匙。於109年5月9日週六上
    午，丁○○接獲○○○○教職員通知實習工廠建築物大門遭開啟，
    甲○○遂駕駛車牌號碼00-0000之自小客車，搭載丁○○前去○○○○實習工廠察看原因，適遇因重補修到○○○○校內之丙○○（同
    年4月7日考領有普通重型機車駕駛執照）騎乘車牌號碼000-
    0000之普通重型機車搭載少年乙○○（00年0月生，姓名年籍
    等資料詳卷），甲○○駕車搖下駕駛座車窗對著丙○○、乙○○2
    人問：「你們來怎麼沒有先說」、「來，靠邊停」等語，惟
    未獲理會，且丙○○旋騎乘機車搭載乙○○離開現場，甲○○立即
    駕車在校內跟隨該機車後方及按鳴喇叭，丙○○騎乘機車搭載
    乙○○由○○○○門口出去右轉○○街，沿○○街再右轉○○街之方向行
    駛，於同日上午10時10分許，在○○街與○○街之交岔路口因遇
    行車管制號誌轉為紅燈而減速，甲○○駕車在後見狀，竟基於
    妨害他人行車權利之犯意，駕車超越該機車並停在前方車道
    （該行向僅1車道）擋住該機車之去路，此時行車管制號誌
    已轉綠燈，丙○○原欲轉動機車龍頭從右側繞過上開自小客車
    以通行，惟甲○○復行倒車，致其自小客車後方輕撞該機車，
    丙○○才停下機車，甲○○以此強暴方式阻擋妨害丙○○、乙○○2
    人自由騎車行進之權利。嗣渠等4人均留待現場迨警方到場
    處理，並經警查悉上情。
二、案經丙○○訴由嘉義市政府警察局第二分局報請臺灣嘉義地方
    檢察署檢察官偵查起訴。
    理  由
壹、程序部分（證據能力部分）：
　　按被告以外之人於審判外之陳述，雖不符刑事訴訟法第159
    條之1至第159條之4之規定，而經當事人於審判程序同意作
    為證據，法院審酌該言詞陳述或書面陳述作成時之情況，認
    為適當者，亦得為證據；當事人、代理人或辯護人於法院調
    查證據時，知有刑事訴訟法第159條第1項不得為證據之情形
    ，而未於言詞辯論終結前聲明異議者，視為有前項之同意，
    刑事訴訟法第159條之5第1項、第2項分別定有明文。經查，
    本判決下列所引用被告以外之人於審判外之陳述（包括書證
    ），檢察官、被告甲○○及其辯護人於本院審理中均表示不爭
    執其證據能力，同意作為證據等語（見本院卷第59-61頁）
    ，亦未於言詞辯論終結前聲明異議，本院審酌上開證據資料
    製作時之情況，尚無違法不當及證明力明顯過低之瑕疵，亦
    認為以之作為證據應屬適當，揆諸前開規定，認前揭證據資
    料有證據能力。至本判決所引用之非供述證據，檢察官、被
    告及其辯護人於本案言詞辯論終結前，均未爭執其證據能力
    ，且查無非法或不當取證之情事，復為證明本件犯罪事實所
    必要之重要關係事項，認均有證據能力，合先敘明。
貳、實體部分：
一、認定事實所憑之證據及理由：
　　上揭犯罪事實，業據被告於本院審理時坦承不諱（見本院卷
    第108、118-119頁），並據證人即告訴人丙○○、證人即被害
    人乙○○於警詢、偵查及原審證述在卷(見偵卷第15-18、27-2
    9、33-36、89-94、117-119、135-136頁；原審卷第49-83頁
    )。此外，並有嘉義市政府警察局第二分局109年9月18日市
    警二偵字第1090703348號函檢附之處理員警職務報告(見偵
    卷第107-109頁)、被告所駕駛自小客車行車紀錄器光碟(附
    於偵卷光碟存放袋)、丙○○當庭繪製「實習工廠、停放機車
    騎樓、重補修教室大樓」之相對位置平面圖、「實習工廠至
    ○○街」之google地圖查詢、丙○○之公路監理電子閘門資料查
    詢〈初領駕照日：109年4月7日〉(見原審卷第95、119、121頁
    )在卷可稽，復有檢察官勘驗「行車紀錄器光碟」之勘驗筆
    錄（見偵卷第137頁)、原審勘驗「行車紀錄器光碟」之勘驗
    筆錄(見原審卷第46-47頁)存卷足參。綜上，足認被告上開
    任意性自白核與事實相符，本案事證明確，被告前揭強制罪
    之犯行，堪以認定，自應依法予以論罪科刑。
二、論罪：
　　核被告所為，係犯刑法第304條第1項之強制罪。又按兒童及
    少年福利與權益保障法第112條第1項前段所定之加重處罰，
    固不以該成年人明知所教唆、幫助、利用、共同實行犯罪之
    人或被害人為兒童及少年為必要，但仍須證明該成年人有教
    唆、幫助、利用兒童及少年或與之共同實行犯罪，以及對兒
    童及少年犯罪之不確定故意，始足當之（最高法院104年度
    台上字第1846號判決參照）。上開規定係犯罪構成要件之一
    部分，若認定被告應依該規定加重其刑者，自須證明被告主
    觀上對於被害人係兒童或少年乙節有所認識，亦即須證明被
    告就其係對兒童或少年犯罪有直接故意或間接故意。查被告
    為本件犯行時為成年人，被害人乙○○則係12歲以上未滿18歲
    之少年（有乙○○卷內年籍資料可憑），被告雖有故意對告訴
    人丙○○、被害人乙○○犯強制罪之情，然被告於警詢時稱：丙○○、乙○○是伊兒子丁○○的同學乙節（見偵卷第13頁），而其
    子丁○○於案發時就讀高工三年級業已年滿18歲（參丁○○卷內
    年籍資料），衡之被害人乙○○當時實際年紀17歲8月，差4個
    月即滿18歲，我國學制原則就讀高工之學齡為15至18歲，即
    便就讀三年級同學之涵蓋範圍含括18歲上下，但不能排除已
    滿18歲之可能性，則被告主觀上是否有可能對乙○○係未滿18
    歲少年一事有所知悉或可得知悉，堪予存疑，依「罪證有疑
    ，利歸被告」原則，既難認定被告故意實施犯罪時，就乙○○
    具有少年之身分，有明知之確定故意或有所預見之不確定故
    意存在，依上說明，應為有利被告之認定，即無適用兒童及
    少年福利與權益保障法第112條第1項前段加重其刑之餘地，
    起訴意旨認有該條項前段之適用，容有未洽。又被告在交岔
    路口阻擋機車去路，同時妨害丙○○、乙○○2人自由騎車行進
    之權利，為一行為觸犯數罪名之同種想像競合犯，應論以一
    強制罪。
參、撤銷改判之理由及量刑：
一、撤銷改判之理由：
    原判決以被告罪證明確，因而予以論罪科刑，固非無見。惟
    查：被告於原審判決後已於本院審理時坦承犯行，復於110
    年5月13日與丙○○、乙○○2人成立和解，約定由被告各給付丙○○、乙○○2人新臺幣（下同）2萬元，並經被告當庭如數給付
    與其等之訴訟代理人點收無訛，不另給據，且丙○○、乙○○2
    人並表示願原諒被告，請求法院從輕量刑及給予緩刑之宣告
    等情，有本院110年5月13日110年度附民字第95號和解筆錄
    （見本院卷第123-124頁）存卷可稽。原審未及審酌上情，
    因而量處被告拘役55日，並諭知如易科罰金，以1,000元折
    算1日，所為刑之量定，稍嫌過重，容有未洽。被告上訴意
    旨，以其業已坦承犯行，且已與丙○○、乙○○2人成立和解並
    給付賠償完畢如上，認原判決量刑過重，為有理由，自應由
    本院將原判決予以撤銷改判，期臻妥適。
二、量刑：　
㈠、爰審酌本件被告未曾受刑之宣告，堪認其素行尚佳，有臺灣
    高等法院被告前案紀錄表（見本院卷第127-128頁）存卷足
    參，其與丙○○、乙○○2人間本無糾紛隙怨，既分為學生家長
    、學生本應互敬互重、圓融理性，然被告因懷疑丙○○、乙○○
    2人不當進入實習工廠有違校內規則等事，竟任意在校外道
    路斜切停車及倒車後退阻擋丙○○、乙○○2人騎車去路，不思
    謹慎處事，逕以強暴之方式妨害丙○○、乙○○2人自由行車之
    權利，所為不思尊重他人，行為實有可議，惟被告犯後終能
    於本院審理時坦承犯行，且已與丙○○、乙○○2人成立和解並
    給付賠償完畢如上，丙○○、乙○○2人並表示願原諒被告，並
    請求法院從輕量刑及給予緩刑之宣告，又本件被告為前揭強
    制罪犯行後，亦未再與丙○○、乙○○2人發生激烈衝突或造成
    其他重大損害，兼衡被告犯罪之動機乃事出有因、目的、手
    段、情節，暨其自陳大學畢業之智識程度，做工，經濟狀況
    小康，與太太及2名小孩同住，小孩均尚未成年，需要撫養2
    名小孩及父母之家庭生活狀況(見原審卷第92頁)等一切情狀
    ，量處如主文欄第2項所示之刑，並諭知易科罰金之折算標
    準。
㈡、緩刑宣告：
    末查被告未曾因故意犯罪受有期徒刑以上刑之宣告，有前揭
    臺灣高等法院被告前案紀錄表在卷可憑。本院復審酌被告一
    時短於思慮致觸犯本案罪刑，且於本院審理時終能坦承犯行
    ，並於本院審理時與丙○○、乙○○2人成立和解並給付賠償完
    畢如上，丙○○、乙○○2人並表示願原諒被告，並請求法院從
    輕量刑及給予緩刑之宣告等情，已如前述，被告經此科刑教
    訓應能知所警惕而無再犯之虞，認以暫不執行被告所受上開
    宣告之刑為適當，爰併依刑法第74條第1項第1款之規定，宣
    告緩刑2年，以勵自新。
據上論斷，應依刑事訴訟法第369條第1項前段、第364條、第299
條第1項前段，刑法第304條第1項、第55條、第41條第1項前段、
第74條第1項第1款，刑法施行法第1條之1，判決如主文。
本案經檢察官詹喬偉提起公訴，檢察官曾昭愷到庭執行職務。
中　　華　　民　　國　　110 　年　　5 　　月　　27　　日
                  刑事第四庭    審判長法  官　郭玫利
                                      法  官　曾子珍　
                                      法　官　陳金虎
以上正本證明與原本無異。
被告不得上訴。
檢察官如不服本判決應於收受本判決後20日內向本院提出上訴書
，其未敘述上訴理由者並得於提起上訴後20日內向本院補提理由
書。
　　　　　                            書記官　蘇文儀
中　　華　　民　　國　　110 　年　　5 　　月　　27　　日

附錄本案論罪科刑法條全文：
中華民國刑法第304條：
以強暴、脅迫使人行無義務之事或妨害人行使權利者，處3年以
下有期徒刑、拘役或9千元以下罰金。
前項之未遂犯罰之。